【裁判字號】    98,抗,331
【裁判日期】    980708
【裁判案由】    訴訟救助
【裁判全文】
臺灣高等法院臺中分院民事裁定  98年度抗字第331號
抗  告  人  甲○○
相  對  人  丙○○
            乙  ○
上列抗告人與相對人間聲請訴訟救助事件，抗告人對於中華民國
98年6月1日臺灣彰化地方法院98年度救字第18號裁定提起抗告，
本院裁定如下：
    主  文
抗告駁回。
抗告訴訟費用新臺幣壹仟元由由抗告人負擔。
    理  由
一、本件聲請人即抗告人聲請意旨略以：抗告人年屆70歲，既無
    工作，亦無收入，每月僅領取老人年金新台幣（下同）3,00
    0元，經四處告貸無門；又本件抗告人與相對人丙○○等人
    間請求確認土地買賣關係存在事件（臺灣彰化地方法院98年
    度補字第184號），訴訟標的為4,223,505元，原審命抗告人
    應繳納第一審裁判費42,877元，抗告人無力繳納，且本案訴
    訟，抗告人有買賣契約為證，應有勝訴之望，爰依民事訴訟
    法第107條規定，聲請准許訴訟救助等語。
二、原審法院裁定以：抗告人名下有坐落台北縣三重市○○○段
    212之1地號土地，及門牌台北縣三重市○○街13巷16號房屋
    ，財產價值高達2,335,728元；又其配偶陳韋如則有多筆事
    業投資，每年更有多筆股利及薪資所得，此有相關戶籍資料
    及稅務電子閘門財產所得調件明細表附卷可稽。次查：本件
    訴訟應繳裁判費42,877元，以抗告人之資力顯足以繳納，經
    繳納後亦不影響抗告人及其共同生活親屬之基本生活。準此
    ，本件難認抗告人已達窘於生活，且缺乏經濟信用，確無資
    力繳納裁判費情形。從而，抗告人既非無資力之人，其聲請
    訴訟救助，於法無據，不應准許，因而裁定駁回其聲請訴訟
    救助等語。
三、抗告意旨略以：不服原審裁定駁回訴訟救助之聲請，僅先於
    法定期間內聲請抗告，至於抗告理由，容後補陳云云。
四、按當事人無資力支出訴訟費用者，依民事訴訟法第107條規
    定，法院固應依聲請准予救助，惟所謂無資力係指窘於生活
    ，且缺乏經濟信用者而言（參照最高法院43年台抗字第152
    號判例要旨）。申言之，若非取給於自己或家族所必須之生
    活費不能支出訴訟費用，且無籌措款項以支出訴訟費用之信
    用技能，方能謂之為無資力支出訴訟費用。且此項請求救助
    之事由，依同法第109條第2項、第284條等規定，應提出能
    即時調查之證據以釋明之。是法院調查聲請人是否無資力支
    出訴訟費用，專就聲請人提出之證據為之，如聲請人並未提
    出證據，或依其提出之證據，未能信其無資力支出訴訟費用
    之主張為真實，即應將其聲請駁回，並無派員調查之必要（
    參照最高法院26年滬抗字第34號判例要旨）。
五、經查：
  (一)、本件抗告人聲請訴訟救助，僅提出原審98年補字第184號
      裁定、97年度綜合所得稅結算申報所得資料參考清單為證
      （見原審卷4、5頁），以為釋明。
  (二)、查抗告人名下有坐落台北縣三重市○○○段212、同段212
      之1號土地二筆，及門牌台北縣三重市○○街13巷16號房
      屋，三筆財產價值高達2,335,728元；又其配偶陳韋如則
      有多筆事業投資，每年更有多筆股利及薪資所得，此有原
      審依職權調取之抗告人全戶戶籍資料查詢結果及稅務電子
      閘門財產所得調件明細表附卷可稽（見原審卷6至17頁）
      。次查，本件訴訟應繳第一審裁判費為42,877元，以抗告
      人之資力顯足以繳納，經繳納後亦不影響抗告人及其共同
      生活親屬之基本生活。準此，本件難認抗告人已達窘於生
      活，且缺乏經濟信用，確無資力繳納裁判費情形。此外，
      抗告人雖提起抗告，惟亦未即時提出證據供本院調查，以
      釋明確無資力繳納第一審裁判費為42,877元，從而，抗告
      人既非無資力之人，其聲請訴訟救助，於法無據，不應准
      許。原審因而裁定駁回其聲請訴訟救助，核無不合。抗告
      意旨指摘原裁定不當，聲明求為廢棄改判，為無理由，應
      予駁回。
六、據上論結，本件抗告為無理由，依民事訴訟法第495條之1第
    1項、第449條第1項、第95條、第78條，裁定如主文。
中    華    民    國    98    年    7     月    8     日
                民事第一庭    審判長法  官  吳火川
                                    法  官  饒鴻鵬
                                    法  官  胡景彬
以上正本係照原本作成。
再為抗告應以適用法規顯有錯誤為理由。
如提起再抗告者應於裁定送達後10日內向本院提出抗告理由狀（
須按照他造人數附具繕本）並繳納抗告裁判費新臺幣1,000元，
同時委任律師或具有律師資格之關係人為代理人。
                                    書記官  劉建智
中    華    民    國    98    年    7     月    8     日
                                                      Ｍ


司法院資訊處製作；財團法人民間司法改革基金會備份。
